臺灣臺中地方法院刑事判決　　　　　　　96年度訴字第2862號
公　訴　人　臺灣臺中地方法院檢察署檢察官
被　　　告　乙○○
上列被告因毒品危害防制條例案件，經檢察官提起公訴（96年度
毒偵字第4197號），本院合議庭裁定改以簡式審判程序，判決如
下：
    主    文
乙○○施用第一級毒品，累犯，處有期徒刑捌月。海洛因殘渣袋
貳只沒收銷燬之，扣案注射針筒壹支沒收。
    犯罪事實
一、乙○○前於民國九十一年間因施用毒品案件，經本院於九十
    一年八月十七日以九十一年度毒聲字第二二七八號，裁定送
    臺灣臺中看守所附設勒戒處所執行觀察勒戒後，認有繼續施
    用毒品之傾向，經本院於九十一年九月三十日以九十一年度
    毒聲字第二五三九號裁定令入戒治處所施以強制戒治一年，
    另經提起公訴，強制戒治部分自九十一年十月二十九日起算
    ，九十二年九月十六日強制戒治期滿，刑案部分復經本院於
    九十一年十一月十八日判處有期徒刑一年二月確定，於九十
    二年九月十七日起算刑期，於九十三年十月三十日縮刑期滿
    執行完畢；復於九十五年間因違反毒品危害防制條例案件，
    經本院於九十五年二月三日判處有期徒刑一年三月確定，經
    送監執行，於九十六年六月十三日執行完畢。詎仍不知警惕
    ，復於前揭強制戒治執行完畢釋放後五年內，基於施用第一
    級毒品海洛因之犯意，於九十六年七月二十七日下午一時許
    ，在臺中縣后里鄉○○村○○路十九號住處，以注射針筒注
    射之方式，施用第一級毒品海洛因一次。嗣於九十六年七月
    二十七日上午十一時許，在臺中縣后里鄉○○路一號前為警
    攔檢而查獲，並扣得其所有施用毒品海洛因所用之注射針筒
    一支、海洛因殘渣袋二只等物。
二、案經臺中縣警察局移送臺灣臺中地方法院檢察署檢察官偵查
    起訴。
    理 　   由
一、訊據被告乙○○就上開事實坦承不諱，且被告為警採集之尿
    液，經送中山醫學大學附設醫院檢驗科藥物檢測中心檢驗，
    結果呈嗎啡陽性反應，有該中心尿液檢驗報告一紙在卷可憑
    ，及其所有供施用第一級毒品海洛因所用之注射針筒一支、
    海洛因殘渣袋二只扣案可證。足認被告自白與事實相符，應
    堪採信。又被告前於九十一年間因施用毒品案件，經本院裁
    定令入勒戒處所觀察、勒戒後，認有繼續施用傾向，再依本
    院裁定令入戒治處所施以強制戒治，於九十二年九月十六日
    執行完畢一節，有刑案資料查註紀錄表、臺灣高等法院被告
    前案紀錄表各一份在卷可參。綜上，本案事證明確，被告施
    用第一級毒品之犯行堪予認定，應予依法論科。
二、按海洛因係毒品危害防制條例第二條第二項第一款所定之第
    一級毒品，不得非法施用，是核被告所為，係犯毒品危害防
    制條例第十條第一項之施用第一級毒品罪。被告持有第一級
    毒品海洛因進而施用之，其持有之低度行為應為施用之高度
    行為所吸收，不另論罪。被告前於九十五年間因違反毒品危
    害防制條例案件，經本院於九十五年二月三日判處有期徒刑
    一年三月確定，經送監執行，於九十六年六月十三日執行完
    畢一節，有刑案資料查註紀錄表及臺灣高等法院被告前案紀
    錄表各一件在卷可稽，其受有期徒刑執行完畢後，故意再犯
    本案有期徒刑以上之罪，為累犯，應依刑法第四十七條第一
    項論以累犯，並加重其刑。爰審酌被告前已有施用毒品之素
    行，經觀察勒戒、強制戒治及論罪科刑後入監執行，仍無視
    於毒品對於自身健康之戕害及國家對於杜絕毒品犯罪之禁令
    ，復有本件施用毒品犯行，雖以施用毒品者犯罪心態與一般
    刑事犯罪之本質並不相同，容應以病人之角度為考量，並側
    重適當之醫學治療及心理矯治為宜，且被告坦承犯行，亦表
    悔意，並於本案查獲後之九十六年八月六日起至行政院衛生
    署豐原醫院接受美沙冬替代療法一節，有其提出之美沙冬替
    代療法知情同意書、診斷證明書、毒物測定檢驗結果各一份
    在卷可參（並非犯罪未發覺前所為，此與毒品危害防制條例
    第二十一條第一項、第二項規定應由檢察官不起訴處分之要
    件不符），被告雖前因施用毒品案件先後經法院判處有期徒
    刑一年二月、一年三月確定且經執行完畢，故態復萌而有本
    件犯行，惟其犯後已接受治療，頗示戒毒之決心之犯後態度
    等一切情狀，量處如主文所示之刑。扣案含第一級毒品海洛
    因之殘渣袋二只，因無從與毒品海洛因殘渣析離，應全部視
    同屬毒品海洛因，應依毒品危害防制條例第十八條第一項前
    段之規定，沒收銷燬之。扣案注射針筒一支，為被告所有且
    供其施用海洛因之用，業據被告供明在卷，應依刑法第三十
    八條第一項第二款沒收之。
三(一)公訴意旨另以：被告除於九十六年七月二十七日下午一時許
    ，在臺中縣后里鄉○○村○○路十九號住處，以注射針筒注
    射之方式，施用第一級毒品海洛因一次外，另自九十六月七
    月十五日至該次前止，在上址多次施用第一級毒品海洛因，
    並認施用行為本身即有反覆為之的性質，故被告多次施用第
    一級毒品海洛因之犯行，在法律評價上應屬於包括一罪之集
    合犯云云。
  (二)犯罪事實應依證據認定之，無證據不得認定犯罪事實，刑事
    訴訟法第一百五十四條第二項定有明文。又事實之認定，應
    憑證據，如未能發現相當證據，或證據不足以證明，自不能
    以推測或擬制之方法，以為裁判基礎。且認定犯罪事實所憑
    之證據，雖不以直接證據為限，間接證據亦包括在內；然而
    無論直接或間接證據，其為訴訟上之證明，須於通常一般之
    人均不致有所懷疑，而得確信其為真實之程度者，始得據為
    有罪之認定。再被告之自白，不得作為有罪判決之唯一證據
    ，仍應調查其他必要之證據，以察其是否與事實相符，刑事
    訴訟法第一百五十六條第二項定有明文，立法目的在以補強
    證據之存在，藉以限制合法自白在證據上之價值，俾發現實
    質的真實，即使被告之自白出於任意性，然若別無其他補強
    證據足以擔保其自白與事實相符，該自白仍非刑事訴訟法上
    得據之為認定被告犯罪之唯一證據，當不得單憑此而為被告
    不利之認定（最高法院四十年臺上字第八六號及七十六年臺
    上字第四九八六號判例及八十五年度臺上字第六六四號判決
    意旨參照）。
  (三)公訴人雖認被告自九十六月七月十五日至九十六年七月二十
    七日下午一時許，多次施用第一級毒品海洛因之犯嫌，因施
    用行為本身即有反覆為之的性質，故被告多次施用第一級毒
    品海洛因之犯行，在法律評價上應屬於包括一罪之集合犯云
    云。惟按刑事法若干犯行之行為態樣，本質上原具有反覆、
    延續實行之特徵，立法時既予特別概括犯意，在密切接近一
    定時、地持續實行之複次行為，倘依社會通念，於客觀上認
    為符合一個反覆、延續性之行為觀念者，於刑法評價上，即
    應成立一罪。然依刑法第五十六條修正理由之說明，謂「對
    繼續犯同一罪名之罪者，均適用連續犯之規定論處，不無鼓
    勵犯罪之嫌，亦使國家刑罰權之行使發生不合理之現象。」
    、「基於連續犯原為數罪之本質及刑罰公平原則之考量，爰
    刪除有關連續犯之規定」等語，即係將本應各自獨立評價之
    數罪，回歸本來就應賦予複數法律效果之原貌。因此，就刑
    法修正施行後多次施用毒品之犯行，採一罪一罰，始符立法
    本旨。則行為人於刑法修正施行後之多次施用犯行，除符合
    接續犯之要件外，則應一罪一罰，再就刑法修正施行後之數
    罪，與修正前依連續犯規定所論之一罪，數罪併罰，合併定
    其應執行之刑，最高法院九十六年八月二十一日九十六年度
    第九次刑事庭會議決議甚明。公訴人認被告多次施用毒品犯
    嫌係集合犯而論以包括一罪，已為最高法院之法律見解所不
    採。況卷附尿液檢驗結果至多僅得證明被告在採尿送檢前之
    特定時間內確有一次施用海洛因犯行，至於其餘犯罪事實部
    分尚乏積極證據足供參佐。而被告自白自九十六年七月十五
    日起至九十六年七月二十七日下午一時止之施用第一級毒品
    犯行，除被告上開具體供述之九十六年七月二十七日下午一
    時許最後一次施用海洛因犯行，得因尿液檢驗報告及扣案殘
    渣袋、注射針筒佐證補強外，其餘部分僅有被告之自白，依
    刑事訴訟法第一百五十六條第二項之規定，自不能作為有罪
    判決之唯一證據。此外，本院復查無其他證據資料足認被告
    確有該部分之施用第一級毒品海洛因犯行，其該部分之犯罪
    即屬不能證明，惟因公訴人認被告此部分之行為如成立犯罪
    ，與前揭業經論罪科刑之施用第一級毒品犯行有集合犯之包
    括上一罪關係，爰不另為無罪之諭知。
據上論斷，應依刑事訴訟法第二百七十三條之一第一項、第二百
九十九條第一項前段，毒品危害防制條例第十條第一項、第十八
條第一項前段，刑法第十一條、刑法第四十七條第一項、第三十
八條第一項第二款，判決如主文。
本案經檢察官甲○○到庭執行職務。
中　　華　　民　　國　　96　　年　　10　　月　　5 　　日
                  刑事第十四庭  法  官  陳  葳
上正本證明與原本無異。
如不服本判決，應於收送達後10日內向本院提出上訴書狀（應敘
述具體理由並附繕本）。
上訴書狀如未敘述理由，應於上訴期間屆滿後20日內補提理由書
於本院。
                                書記官  張雅如
中　　華　　民　　國　　96　　年　　10　　月　　5 　　日
附錄法條：
毒品危害防制條例第十條第一項：
施用第一級毒品者，處六月以上五年以下有期徒刑。
